【裁判字號】    98,交聲,3042
【裁判日期】    981016
【裁判案由】    違反道路交通管理處罰條例聲明異議
【裁判全文】
臺灣臺北地方法院交通事件裁定        98年度交聲字第3042號
原處分機關  臺北市交通事件裁決所
異  議  人
即受處分人  甲○○
上列異議人即受處分人因違反道路交通管理處罰條例案件，對於
臺北市交通事件裁決所民國98年7 月7 日所為之處分（原處分案
號：北市裁罰字第裁22-A00YFX027號），聲明異議，本院裁定如
下：
    主  文
異議駁回。
    理  由
一、原處分意旨略以：異議人即受處分人甲○○於民國98年5 月
    16日23時20分許，駕駛車牌號碼BW-9588 號自小客車沿臺北
    市○○街行經臺北市○○○街時，因支線道車不讓幹線道車
    先行，與由羅兆恆沿寧波東街行駛之車牌號碼6572-NA 號自
    小客車相撞，臺北市政府警察局中正二分局交通分隊警員即
    以異議人有違反道路交通管理處罰條例第45條第9 款規定之
    「支線道車不讓幹線道車先行」之爭道行駛行為，開立北市
    警交大字第A00YFX027 號舉發違反道路交通管理事件通知單
    予以舉發，原處分機關即臺北市交通事件裁決所乃於98年7
    月7 日以北市裁罰字第裁22-A00YFX027號裁決書裁處異議人
    罰鍰新臺幣600 元，並依同條例第63條記違規點數1 點等語
    。
二、異議意旨以：異議人行經金華街與寧波東街路口時，看到閃
    紅燈的交通號誌時，確實有停下來，並且左右觀看，看到沒
    車後，起步前行，時速不到每小時10公里，駛至路中時驚覺
    右方有小客車急速駛來，異議人立即踩煞車停下，對方因車
    速過快，又行經十字路口閃黃燈號誌時不減速，直到碰撞時
    才停車。異議人車輛右前方燈、保險桿與車子大樑遭對方重
    擊，異議人之車輛並沒有主動撞到對方自小客車，對方車輛
    如在行經十字路口有確實減速，應不至於將異議人之車輛右
    保險桿及橫樑都撞斷，原處分機關不查，竟仍認定異議人之
    支線道車不讓幹線道車先行，據以裁罰，明顯與真實不符，
    故本件舉發及裁決顯不合法，為此聲明異議，請求撤銷原處
    分云云。
三、按汽車行駛至交岔路口，其行進、轉彎，應遵守燈光號誌或
    交通指揮人員之指揮，遇有交通指揮人員指揮與燈光號誌並
    用時，以交通指揮人員之指揮為準；特種閃光號誌各燈號顯
    示之意義如左：一、閃光黃燈表示「警告」，車輛應減速接
    近，注意安全，小心通過。二、閃光紅燈表示「停車再開」
    ，車輛應減速接近，先停止於交岔路口前，讓幹道車優先通
    行後認為安全時，方得續行；特種閃光號誌設於交岔路口者
    ，其設置方式與行車管制號誌同。幹道應設置閃光黃燈，支
    道應設置閃光紅燈。設於肇事路段中者，宜於將近之處設置
    閃光黃燈。道路交通安全規則第102 條第1 項第1 款、道路
    交通標誌標線號誌設置規則第211 條第1 項第1 、2 款、第
    224 條第1 項第3 款分別定有明文。又按汽車駕駛人，爭道
    行駛支線道車不讓幹線道車先行，處新臺幣600 元以上1 千
    800 元以下罰鍰；汽車駕駛人有第45條情形者，除依原條款
    處罰鍰外，並予記違規點數1 點，道路交通管理處罰條例第
    45條第9 款、第63條第1 項第1 款亦規定甚明。
四、經查：
  (一)異議人於98年5 月16日23時20分許，駕駛車牌號碼BW-9588
    號自用小客車，沿臺北市○○街行駛，行經與寧波東街口時
    ，因支線道車不讓幹線道車先行，而與羅兆恆沿寧波東街駕
    駛之車牌號碼6572-NA 號自小客車在金華街與寧波東街口相
    撞，而為臺北市政府警察局交通警察大隊警員舉發，因異議
    人不服舉發，提出申訴，並經臺北市政府警察局中正第二分
    局函覆舉發無誤，原處分機關乃依道路交通管理處罰條例第
    45條第9 款之規定裁處異議人罰鍰600 元，異議人於收受該
    裁決書後於期限內提起異議等情，有臺北市政府警察局中正
    第二分局98年6 月30日北市警中正二分交字第09830838400
    號函、臺北市政府警察局北市警交大字第A00YFX027 號舉發
    違反道路交通管理事件通知單、臺北市交通事件裁決所北市
    裁罰字第裁22-A00YFX027號違反道路交通管理事件裁決書、
    聲明異議狀各1 份附卷可稽。
  (二)異議人雖稱於通過路口前有查看無來車之才進入路口云云，
    然異議人駕駛車輛之車頭遭羅兆恆撞擊之地點係在寧波東路
    與金華街口中心，而寧波東街雙向車道各寬6.5 公尺，有上
    開道路交通事故現場圖1 份在卷可查，且異議人之時速約10
    至20公里、羅兆恆當時時速約40至50公里，亦有異議人及羅
    兆恆交通事故談話記錄表及本院調查筆錄附卷可憑（本院卷
    第18頁、第19頁）。設本件異議人以時速10公里之速度自金
    華街通過寧波東街口到達中心點，需花費約2.4 秒鐘（算式
    ：6.5 公尺÷2.7 公尺/ 每秒≒2.4 秒），羅兆恆以時速40
    公里駕駛，則每秒鐘行進11.11 公尺（算式：40公里÷1 小
    時≒11.11 公尺/ 每秒）。而異議人行至金華街與寧波東街
    中心，車頭即遭羅兆恆駕駛之自小客車撞上，已如前述，依
    此推算，羅兆恆駕駛之自小客車於異議人開始通過金華街與
    寧波東街時，其自小客車位置在距離碰撞地點前方約26.4公
    尺處（算式：11.11 公尺/ 每秒×2.4 秒≒26.66 公尺），
    是異議人進入金華街與寧波東街路口時自得以注意羅兆恆所
    駕駛之自小客車距離該處路口甚近。異議人雖稱其到達金華
    街與寧波東街口時，有停車查看並無來車才起步前行云云，
    惟異議人行至路口中央即為羅兆恆駕駛之自小客車撞擊，顯
    見異議人疏未注意羅兆恆之自小客車已甚接近該路口，應可
    認定。
  (三)本件車禍發生時，寧波東街（東西向）號誌燈號為閃黃燈，
    金華街（南北向）號誌燈為閃紅燈，此有道路交通事故現場
    圖、臺北市政府警察局中正第二分局98年9 月24日北市警中
    正二分交字第09831266600 號函各1 份在卷可憑（本院卷第
    17頁、第23頁），足見金華街為支線道、寧波東街為幹線道
    ，異議人駕駛之自小客車行經金華街與寧波東街口時必須暫
    停讓行駛在幹線道之駕駛人羅兆恆所駕駛之自小客車先行。
    且本件經送請臺北市車輛行車事故鑑定委員會鑑定結果，亦
    為相同之見解，有臺北市交通事件裁決所98年8 月27日北市
    裁鑑字第09839244400 號函暨臺北市車輛行車事故鑑定委員
    會鑑定意見書存卷可查（本院卷第29至32頁），是異議人支
    線道車不讓幹線道車先行之行為，自足資認定。
  (四)本件異議人固為通過路口時遭羅兆恆駕駛之自小客車撞擊，
    然本件異議人為汽車駕駛人，負有遵守交通規則義務，應注
    意支線道車需讓幹線道車優先通過，並謹慎採取適當行動之
    義務。羅兆恆駕駛之自小客車既已距離該路口甚近，異議人
    即應禮讓羅兆恆之幹線道車先行，而不得搶先通過，是縱使
    異議人於行至路口中央時才遭羅兆恆之自小客車撞及，而同
    為本件事故發生之原因，然異議人仍有疏未遵守支線道車需
    讓幹線道車先行之交通規則之違法。
五、綜上，異議人確有汽車駕駛人，爭道行駛支線道車不讓幹線
    道車先行之違規行為，原處分機關依道路交通管理處罰條例
    第45條第9 款裁處異議人罰鍰600 元，並依同條例第63條第
    1 項第1 款規定（原處分漏載第1 項第1 款）併記違規點數
    1 點，於法並無不合，本件異議為無理由，應予駁回。
六、依道路交通案件處理辦法第19條，裁定如主文。
中    華    民    國    98    年    10    月    16    日
                      交通法庭  法  官  林芳華
以上正本證明與原本無異
如不服本裁定應於送達後5日內向本院提出抗告狀
                                書記官  林鈴芬
中    華    民    國    98    年    10    月    16    日


司法院資訊處製作；財團法人民間司法改革基金會備份。
